【裁判字號】    88,訴緝,154
【裁判日期】    890111
【裁判案由】    毒品危害防制條例等
【裁判全文】
臺灣板橋地方法院刑事判決                        八十八年度訴緝字第一五四號
    公  訴  人  臺灣板橋地方法院檢察署檢察官
    被      告  甲○○
    指定辯護人  本院
右列被告因違反毒品危害防制條例案件，經檢察官提起公訴（八十七年度偵字第一一
一０二號），本院判決如左：
    主  文
甲○○連續幫助施用第二級毒品，處有期徒刑肆月，如易科罰金，以參佰元折算壹日
。
    事  實
一、甲○○明知毒品危害防制條例業經總統於民國（下同）八十七年五月二十日，以
    華總（一）字第八七０００九九八六０號令修正公布，於同年月二十二日生效，
    依該條例第二條第二項第二款之規定，將安非他命列為第二級毒品管理，不得非
    法持有及施用。其與友人丙○○（另案審理）均染有施用毒品安非他命之惡習，
    丙○○並因此知悉與甲○○熟識之友人乙○○（所涉轉讓安非他命部分，已先行
    判決確定）處可取得安非他命，遂要求甲○○協助。甲○○竟基於幫助丙○○施
    用毒品之概括犯意，於八十七年五月初、五月中旬及五月二十七日，連續三次帶
    同丙○○，前往台北縣板橋市○○路○段二０六巷七十號三樓乙○○住處，以每
    包新台幣（下同）一千元之代價，向乙○○取得安非他命，再交付丙○○，供其
    施用，以此方式幫助丙○○施用毒品。嗣於八十七年五月二十七日晚上九時許，
    在上址與乙○○同為警查獲。
二、案經台北縣警察局海山分局報請台灣板橋地方法院檢察署檢察官偵查起訴，經本
    院傳拘未到，於八十八年七月十五日發布通緝，於八十八年七月二十三日在台北
    縣新店市○○路○段八十六號為警緝獲到案。
    理  由
一、訊據被告甲○○固坦承於右揭時地帶同丙○○至乙○○住處取得安非他命之事實
    不諱，但矢口否認被訴違反毒品危害防制條例之犯行，辯稱：係丙○○找伊陪同
    前往，且係與同案被告乙○○合資向綽號「小龍」之人購買云云。惟查，右揭犯
    罪事實，業據證人丙○○在警訊時及本院審理中證述綦詳，其供述如何透過被告
    甲○○與同案被告乙○○交易安非他命之過程，具體而明確，而證人丙○○與被
    告甲○○係朋友關係，素無怨隙，當無任意誣攀情事，所述各節若非親自見聞，
    當不致如此具體明確，且上開筆錄亦經其閱覽無訛後簽名並按捺指印其上，應無
    誤載之情事。又證人丙○○在本院審理中又補充證稱：係因被告甲○○與乙○○
    較熟，才找被告甲○○一同前往等語，顯見被告甲○○陪同在場，並出面洽談，
    同案被告乙○○始轉讓安非他命，其有幫助施用之犯行，至為灼然。又公訴人認
    證人丙○○事後會請被告甲○○施用安非他命，被告甲○○從中獲有免費施用毒
    品之利益，故所為應係基於營利之意圖，應屬販賣安非他命云云。然本件被告甲○○與丙○○本係朋友關係，且均有施用安非他命之惡習，是其基於此朋友情誼
    在取得安非他命後互通有無，核屬情理之常，尚難認二者間有對價關係。公訴人
    指被告甲○○係基於營利之意圖為之，容有誤會，但仍無礙其幫助施用安非他命
    罪責之認定。本案事證明確，被告甲○○有幫助施用毒品之犯行，洵堪認定，應
    依法論科。
二、查「安非他命類」（Ample tamine─like）藥品係甲基苯乙胺類化學合成麻醉藥
    品，屬中樞神經興奮劑，吸用後會引起不安、頭昏、亢進性反應、失眠、焦慮、
    譫妄、慢性中毒、精神障礙、類似精神分裂症之錯覺、幻想、妄想及伴有行動與
    性格異常等副作用，並有輕微之成癮性，嚴重危害身心健康，而慣用者由於精神
    錯亂，更具暴力攻擊及反社會行為、自殺等傾向，後果堪慮，尤以戒解不易，其
    毒害不在煙毒之下，是於八十七年五月二十日，經總統以華總（一）字第八七０
    ００九九八六０號令修正公布，於同年月二十二日生效之毒品危害防制條例第二
    條第二項第二款規定，將安非他命列為第二級毒品管理，不得非法持有及施用。
    核被告甲○○幫助丙○○施用安非他命之行為，係犯刑法第三十條、毒品危害防
    制條例第十條第二項之幫助施用第二級毒品罪。被告幫助施用前持有毒品安非他
    命之低度行為，應為幫助施用之高度行為所吸收，不另論罪。公訴人認被告甲○○係基於營利之意圖為之，所為係毒品危害防制條例第四條第二項之販賣第二級
    毒品罪，尚有未洽，業如前述，應變更其起訴法條，附此敘明。被告甲○○所為
    三次幫助施用毒品行為，時間緊接，犯罪構成要件相同，顯係出於概括之犯意為
    之，為連續犯，應依刑法第五十六條之規定以一罪論，並加重其刑。又被告甲○○係基於幫助之犯意為之，為幫助犯，應依刑法第三十條第二項之規定減輕其刑
    ，並依先加後減之例加減之。又本案與被告甲○○自已施用安非他命之犯行無涉
    ，業據其在本院審理中陳明在卷，應係另行起意為之，本院仍應為實體審理，不
    受被告甲○○前因施用毒品受觀察、勒戒後，為台灣板橋地方法院檢察署檢察官
    不起訴處分之影響，附此敘明。爰審酌被告犯罪之動機、目的、手段，幫助之次
    數，犯罪所生之危害，及犯罪後態度等一切情狀，量處如主文所示之刑，並諭知
    易科罰金之折算標準，以資懲儆。
據上論斷，應依刑事訴訟法第二百九十九條第一項前段、第三百條，毒品危害條例第
十條第二項，刑法第十一條前段、第五十六條、第三十條第二項、第四十一條，罰金
罰鍰提高標準條例第二條，判決如主文。
本案經檢察官游鉦添到庭執行職務。
中      華      民      國    八十九    年      一      月     十一     日
                                      臺灣板橋地方法院刑事第一庭
                                          法  官  鄭  水  銓
右正本證明與原本無異。
如不服本判決，應於判決送達後十日內，向本院提出上訴狀。
                            書記官  謝  麗  秋
中      華      民      國    八十九    年      一      月     十八     日
附錄本案論罪科刑法條全文：
毒品危害防制條例第十條：
施用第一級毒品者，處六月以上五年以下有期徒刑。
施用第二級毒品者，處三年以下有期徒刑。


司法院資訊處製作；財團法人民間司法改革基金會備份。
